【裁判字號】    99,上訴,642
【裁判日期】    990226
【裁判案由】    毒品危害防制條例
【裁判全文】
臺灣高等法院刑事判決                 99年度上訴字第642號
上  訴  人
即  被  告  甲○○
上列上訴人因違反毒品危害防制條例案件，不服臺灣臺北地方法
院98年度訴更(一)字第3號中華民國99年1月13日第一審判決（起訴
案號：臺灣臺北地方法院檢察署96年度毒偵字第3894號，追加起
訴案號：臺灣臺北地方法院檢察署97年度蒞追字第3號），提起
上訴，本院判決如下：
    主  文
上訴駁回。
    理  由
一、按不服地方法院之第一審判決而上訴者，應向管轄第二審之
    高等法院為之，上訴書狀應敘述具體理由，刑事訴訟法第36
    1條定有明文。 又第二審法院認上訴書狀未敘述理由或上訴
    有第362條前段之情形者，應以判決駁回之，同法第367條前
    段亦規定甚明。所謂不服第一審判決之具體理由，必係依卷
    內既有訴訟資料或提出新事證，指摘或表明第一審判決有何
    採證認事、用法或量刑等足以影響判決本旨之不當或違法，
    而構成應予撤銷之具體事由，始足當之。倘僅泛言原判決認
    定事實錯誤、違背法令、量刑失之過重或輕縱，而未依上揭
    意旨指出具體事由，或形式上雖已指出具體事由，然該事由
    縱使屬實，亦不足以認為原判決有何不當或違法者，皆難謂
    係具體事由，俾與第二審上訴制度在請求第二審法院撤銷、
    變更第一審不當或違法之判決，以實現個案救濟及節制濫行
    上訴之立法目的相契合。是倘上訴人之上訴書狀雖敘述上訴
    理由，惟並未具體敘述第一審判決有何不當或違法情形，即
    與未敘述具體理由無異，所為上訴，即非適法。
二、原判決認定上訴人即被告甲○○於民國96年11月7日凌晨1時
    30分為警採尿前回溯26小時內某時許，在臺北縣新店市○○
    路○段152巷1號1樓住處內，以將海洛因摻水置入注射針筒內
    注射方式，施用第一級毒品海洛因1次等情，而論以施用第
    一級毒品罪，並審酌被告曾因施用毒品案件經送觀察勒戒、
    強制戒治，猶不能斷絕毒癮而一再施用，顯見其自制力薄弱
    ，惟其施用毒品僅屬自殘行為，對於他人之法益尚無直接之
    侵害，及其犯後坦承犯行，態度尚稱良好等一切情狀，量處
    有期徒刑1年，形式上觀察並無違誤，所為量刑亦屬允當。
    被告上訴意旨略以：現今世衛組織及國際人權特赦組織對於
    吸毒者均有一定的默契，應協助尋求正面治療（如美沙酮替
    代療法），而非消極由檢調單位依法防堵制裁，伊係屬毒品
    累犯，於情於理雖無可寬恕，然伊有高齡老母及稚齡幼子待
    扶養，勿因拘伊一人致家庭破碎，且恐刑期過長，發生為人
    子不忍言之事，又伊所為並未侵犯他人權益，僅屬自戕身心
    之行為，而伊自白犯罪，應可減輕刑度，然原判決未審酌及
    此，請撤銷原判決為適法之裁決云云。惟美沙冬療法僅係行
    政管制上輔助染有毒癮之人所為之醫療措施，被告之行為既
    已合於毒品危害防制條例所規定之處罰條件，自應依法追訴
    處罰。又被告犯後坦承犯行，業經原判決於量刑時審酌在內
    ，已如前述，被告上訴主張原判決未予審酌，即非可採，而
    此並非毒品危害防制條例第17條所規定之因供出毒品來源而
    查獲其他正犯或共犯，自無從憑為減輕其刑。另檢察官之求
    刑，僅供法院依職權量刑之參考，並無拘束法院之效力，況
    刑之量定，屬事實審法院得依職權自由裁量之事項，原審既
    已審酌被告因施用毒品，經觀察勒戒及強制戒治後，猶一再
    施用，再審酌刑法第57條各款所定之情狀，予以量處有期徒
    刑1年，已詳敘其考量依據，上訴人以檢察官僅求刑9月，原
    審量處有期徒刑1年過重云云，亦屬無據。從而上訴人另以
    其個人因素，指摘原判決量刑過重云云，並未依據卷內既有
    訴訟資料或提出新事證，具體指摘原判決有如何採證、認事
    、用法等違反經驗法則之不當或違法，而足以影響判決本旨
    ，應認未符合具體理由之要件，揆之前揭說明，其上訴為不
    合法律上之程式，應予駁回，且不經言詞辯論為之。
三、據上論斷，應依刑事訴訟法第367條前段、第372條，判決如
    主文。
中    華    民    國    99    年    2     月    26    日
                  刑事第二十二庭審判長法  官  郭雅美
                                      法  官  洪于智
                                      法  官  李麗珠
以上正本證明與原本無異。
如不服本判決，應於收受送達後10日內向本院提出上訴書狀，其
未敘述上訴之理由者並得於提起上訴後10日內向本院補提理由書
（均須按他造當事人之人數附繕本）「切勿逕送上級法院」。
                                      書記官  陳禹任
中    華    民    國    99    年    3     月    1     日

司法院資訊處製作；財團法人民間司法改革基金會備份。
